【裁判字號】    92,交聲,639
【裁判日期】    920530
【裁判案由】    違反道路交通管理處罰條例聲明異議
【裁判全文】
臺灣臺北地方法院交通事件裁定                    九十二年度交聲字第六三九號
    異議人即
    受處分人  乙○○
    異 議 人  甲○○
右列異議人等因違反道路交通管理處罰條例案件，對於交通公路總局臺北區監理所中
華民國九十二年四月二十五日所為之處分（原處分案號：北監自裁字第裁４０—Ｃ0
0000000號），聲明異議，本院裁定如左：
    主      文
異議均駁回。
    理      由
壹、異議人乙○○部分
一、按汽車號牌不得變造損毀，塗抹或黏貼其他材料、加裝邊框或霓虹燈、裝置旋轉
    架、顛倒懸掛或以安裝其他器具之方式使不能辨認其牌號，並不得以他物遮蔽，
    如有污穢，致不能辨認其牌號時，應洗刷清楚，道路交通安全規則第十一條第二
    項定有明文。又損毀或變造汽車牌照、塗抹污損牌照，或以安裝其他器具之方式
    ，使不能辨認其牌號者，處汽車所有人新臺幣（下同）二千四百元以上四千八百
    元以下罰鍰，並責令申請換領牌照或改正，道路交通管理處罰條例第十三條第一
    款亦有明文。
二、本件異議人即受處分人乙○○所有車號ＤＥ—４４９６號自用小客車經以安裝霓
    虹燈（裁決書誤載為「其他器具之方式」）使不能辨認其牌號，於九十二年三月
    二十四日七時十分許，由甲○○駕駛行經臺北縣安康路、安忠路口，被警發現前
    開違規情形，乃予攔停，並以前開自用小客車之號牌有違反前揭道路交通管理處
    罰條例第十三條第一款之規定掣單當場舉發，異議人乙○○於舉發通知單上所載
    應到案日期前向原處分機關提出申訴，經原處分機關函請舉發單位調查結果，仍
    認異議人有前開違規行為，原處分機關乃依前開道路交通管理處罰條例第十三條
    第一款及違反道路交通管理事件統一裁罰基準表規定，於九十二年三月五日裁處
    受處分人罰鍰二千四百元。
三、本件異議意旨否認有何裁決書所指之違規事實，辯稱略以：該車牌照確實裝有兩
    顆藍色小燈泡，但僅為裝飾用途，並非所謂內充氬氣，色彩炫麗的霓虹燈，而無
    法辨認車牌之事實，舉發警員並未詢問車牌即在舉發通知單上記載正確車號，足
    認本件並無不能辨識車牌之情形，本件認事用法有誤，而侵害人民權益等語，並
    舉其所自行拍攝之照片二幀為證。經查：（一）按汽車於行駛中，其牌照係辨識
    車籍之最重要依據，因此所謂道路交通安全規則第十一條第二項規定，汽車號牌
    不得加裝霓虹燈使不能辨認其牌號者，應係指有前開情形致使其車牌於行駛中不
    能辨認者，交通執法人員自應予以攔停告發，並非指汽車遭警攔停後，執法人員
    在現場仍無法辨認之情形，而本件被舉發自用小客車因裝置霓虹燈於本件被舉發
    時、地，已達於不能辨認牌號之程度，乃被警攔獲等事實，亦據臺北縣政警察局
    新店分局查處明確，有該局九十二年四月十八日店警交裁字第０９２００１１３
    ８０號書函可參，而交通警察掣單舉發違反道路交通管理處罰條例所列違規事實
    ，本質上為行政處分，係公務員基於職務上權力，依法就特定具體事件所為具公
    法上效果之單方面行政行為，基於公務員為公法上行為具有公信力之原則，該行
    政行為當可被推定為真正，其據以依法處分之事實認定亦為正確無誤，從而異議
    人未能提出證據以資證明本件舉發內容有何虛偽、錯誤，仍應認為本件舉發並無
    違誤；（二）異議意旨雖以舉發警員並未詢問車牌，即在舉發通知單上記載正確
    車號，足認本件並無不能辨識車牌之情形，並舉其所自行拍攝之照片二幀為證，
    惟本件被舉發汽車係因有前開違規情形，乃被攔查，自不能因被警攔獲之後，警
    員在未有急迫狀況之下，抄查停放妥當之汽車牌號，即反證推論該車於被攔停前
    必未有何不能辨認車牌之事實，至於異議意旨所提照片二幀，亦係在異議人乙○
    ○於異時、異地，停妥汽車後所拍攝，亦無足證明在舉發時、地未有舉發之違規
    事實。本件異議意旨既無法提出其他相關之有利證據作為有利於異議人之認定，
    故本件事證明確，異議人所辯尚難採信，其違規行為堪以認定。
四、綜上所述，異議人乙○○確有在被舉發自用小客車加裝霓虹燈，致使不能辨認其
    牌號之違規行為，從而，原處分機關依前開道路交通管理處罰條例第十三條第一
    款及違反道路交通管理事件統一裁罰基準表規定裁處異議人罰鍰二千四百元，核
    無違誤，本件異議為無理由，應予駁回。
貳、異議人甲○○部分
一、按受處分人不服道路交通管理處罰條例第八條主管機關所為之處罰者，固得依同
    條例第八十七條第一項規定，於收到裁決書翌日起二十日內，向管轄地方法院聲
    明異議，惟於訴訟上得為聲明異議之主體者，乃限於該條例第八條所訂主管機關
    裁罰之受處分人，如非受處分人聲明異議者，即難認其異議合於法律上之程式。
二、經查：本件原處分機關於北監自裁字第裁４０—Ｃ00000000號裁決書之
    受處分人為乙○○，而非甲○○，受處分人如認原處分機關認事用法有所違誤，
    即應由乙○○聲明異議，而非由甲○○聲明異議，是此部分張芸聲明異議，即屬
    不合法律上程式，且不能補正，核諸前揭說明，甲○○聲明異議部分即不合法律
    上程式，且無從補正，自應將其異議駁回。
據上論斷，應依道路交通案件處理辦法第十八條前段、第十九條，裁定如主文。
中      華      民      國    九十二    年      五      月     三十     日
                                    臺灣臺北地方法院交通法庭
                                        法  官  黃程暉
右正本證明與原本無異
如不服本裁定應於送達後五日內向本院提出抗告狀
                                        書記官  張華瓊
中      華      民      國    九十二    年      六      月     二       日


司法院資訊處製作；財團法人民間司法改革基金會備份。
